臺北高等行政法院判決　　　　　　　　　　　　　　　九十年度訴字第五○八二號
　　　　　　　　　　　　　　　.
　　原　　　告　甲○○
　　被　　　告　財政部台灣省北區國稅局
　　代　表　人　林吉昌（局長）住同右
　　訴訟代理人　乙○○
右當事人間因綜合所得稅事件，原告不服財政部中華民國九十年六月十四日台財訴字
第九○○○二七○六一號訴願決定，提起行政訴訟。本院判決如左：
　　主  文
原告之訴駁回。
訴訟費用由原告負擔。
　　事  實
壹、事實概要：
  一、緣原告八十七年綜合所得稅結算申報，原申報全年綜合所得總額為新台幣（下
      同）三、二四○、五五九元，案經被告所屬台北縣分局初查以原告本年度取自
      國華人壽股份有限公司薪資所得二、○七八、三一六元（非經常性薪津），及
      七四七、六○○元（薪資），合計二、八二四、九一六元，其中二、○七八、
      三一六元之非經常性薪津，原告申報為執行業務所得，扣除必要費用及成本五
      四○、三六二元後，申報所得為一、五三七、九五四元，乃改列為薪資所得，
      核定其綜合所得總額為三、八一二、三一六元，淨額為二、九一五、二六六元
      。
  二、原告不服原核定，主張壽險業薪資所得必須招攬業務才有佣金收入，應扣除百
      分之二十六費用，以符租稅公平云云，申請復查，被告於九十年二月二十六日
      北區國稅法第00000000號復查決定略謂：「本案之保險業務員，既未
      具有執行業務者之身分，其在職務上或工作上所取得之報酬，仍屬薪資所得，
      所請未便同意。」，否准原告所請，原告不服，提起訴願，仍遭駁回，遂向本
      院提起行政訴訟。
貳、兩造聲明：
　一、原告聲明求為判決：訴願決定及原處分均撤銷。
　二、被告聲明求為判決：駁回原告之訴。
參、兩造之爭點：原告自國華人壽股份有限公司取得之二、○七八、三一六元非經常
    性薪津係執行業務所得或薪資所得？
一、原告主張之理由：原告取得之非經常性薪津（格式＊５０）與薪資（格式５０）
    不同，性質上係屬於佣金，不列入退休金的計算，故應比照同質性直銷人員的佣
    金，扣除百分之二十六的執行業務所得，以為必要費用支出。
二、被告主張之理由：
(一)、查原告八十七年度綜合所得稅結算申報，雖自行申報非依通報資料原告取自國華
    人壽股份有限公司薪資所得二、○七八、三一六元及薪資所得七四六、六○○元
    ，計二、八二四、九一六元，且經國華人壽股份有限公司八十九年七月十九日（
    89）華壽業管字第一一三三號函覆略述：「二、甲○○、楊公誠、李芳琴等三員
    與本公司為聘僱關係，王惠敏與本公司為承攬關係。」有國華人壽股份有限公司
    八十九年七月十九日（89）華壽業管字第一一三三號函附卷可稽，系爭薪資所得
    二、○七八、三一六元，並不適用執行業務所得可扣除必要費用，被告依前揭法
    令規定予以核課其薪資所得，並無不合為由，原告取得之「非經常性薪資」，為
    其職務上或工作上所取得之報酬，仍屬薪資所得，有所得即應課稅，至其是否為
    將來退休金計算之基礎，並不影響其應併課綜合所得稅之所得類別，所訴顯係誤
    解法令規定。
(二)、查稽徵機關所定薪資所得格式代號均為５０，並無格式５０（薪資）及＊５０（
    非經常性薪津）之分野；且原告與國華公司訂立者既屬僱傭契約關係，列屬薪資
    所得，並無不合，核無執行業務所得扣除必要費用之適用。又所稱非經常性薪津
    ，不列入退休金計算，乃是國華公司內部對員工退休制度之規範，原告對其退休
    金之計算不服應向國華公司主張，似較為可行。原告主張顯係對法令之誤解。
　　理  由
一、「個人之綜合所得總額，以其全年左列各類所得合併計算之：第一類．．．第三
    類：薪資所得：凡公、教、軍、警、公私事業職工薪資及提供勞務者之所得：一
    、薪資所得之計算，以在職務上或工作上取得之各種薪資收入為所得額。二、前
    項薪資包括：薪金、俸給、工資、津貼、歲費、獎金、紅利及各種補助費。但為
    雇主之目的，執行職務而支領之差旅費、日支費及加班費不超過規定標準者，及
    依第四條規定免稅項目，不在此限。」為所得稅法第十四條第一項第三類所明定
    。
二、原告八十七年綜合所得稅結算申報，案經被告初查以原告本年度取有國華人壽股
    份有限公司薪資所得二、○七八、三一六元（非經常性薪津），及七四七、六○
    ○元（薪資），合計二、八二四、九一六元，其中二、○七八、三一六元之非經
    常性薪津，原告申報為執行業務所得，扣除必要費用及成本五四○、三六二元後
    ，申報所得為一、五三七、九五四元，乃改列為薪資所得，核定其綜合所得總額
    為三、八一二、三一六元，淨額為二、九一五、二六六元。原告不服原核定申請
    復查，被告略謂：「本案之保險業務員，既未具有執行業務者之身分，其在職務
    上或工作上所取得之報酬，仍屬薪資所得，所請未便同意。」，否准原告所請等
    情，為兩造所不爭，並有原告八十七年綜合所得稅申報書、被告對原告八十七年
    度綜合所得稅核定通知書、九十年二月二十六日北區國稅法第00000000
    號復查決定書可稽。原告不服，循序提起本件行政訴訟，主張：國華人壽公司發
    給的扣繳憑單分為格式５０（薪資）及＊５０（非經常性薪津），其中格式＊５
    ０的非經常性薪津是佣金部分，在將來退休給付，不列入退休金計算等語，惟查
    ：
(一)、所得稅法第十四條第一項第二類規定之執行業務所得，係指同法第十一條第一項
    規定，具有律師、會計師、建築師、技師、醫師、藥師、助產士、著作人、經紀
    人、代書人．．．等身分者，所取得之業務收入，減除其成本及費用後之餘額而
    言。本案之保險業務員，既未具有上述執行業務者之身分，其在職務上或工作上
    所取得之報酬，仍屬薪資所得，此關於建議保險業務員之所得歸屬執行業務所得
    或其他所得，亦經財政部八十九年五月十二日台財稅第○八九○○二一二六二號
    函釋有案，核與前引所得稅法相關規定意旨相符，本院自得予以引用。
(二)、原告八十七年度取有國華人壽股份有限公司系爭薪資所得二、○七八、三一六元
    （非經常性薪津），有被告所屬中南稽徵所通報資可查，並為原告所不爭，另國
    華人壽股份有限公司八十九年七月十九日（89）華壽業管字第一一三三號函覆略
    述：「二、甲○○、楊公誠、李芳琴等三員與本公司為聘僱關係，王惠敏與本公
    司為承攬關係。」有國華人壽股份有限公司八十九年七月十九日（89）華壽業管
    字第一一三三號函附卷可稽，足見系爭非經常性薪津所得二、○七八、三一六元
    ，係該公司與原告因僱傭關係所為之給付，非屬承攬關係，並不適用執行業務所
    得可扣除必要費用，被告依前揭法令規定予以核課其薪資所得，並無不合。
(三)、原告取得之「非經常性薪資」，為其職務上或工作上所取得之報酬，自屬薪資所
    得，且稽徵機關所定薪資所得格式代號均為５０，原告扣繳憑單上所謂格式５０
    （薪資）及＊５０（非經常性薪津）之分野，應僅係國華人壽股份有限公司所附
    加，並無任何稅法上之意義；至系爭非經常產薪津是否為將來退休金計算之基礎
    ，並不影響其應併課綜合所得稅之所得類別，原告以此為由主張系爭非經常性薪
    津，應為執行業務所得，顯係誤解。
三、從而，被告依首揭規定，將原告八十七年度綜合所得稅，其中二、○七八、三一
    六元之非經常性薪津，原告申報為執行業務所得，扣除必要費用及成本五四○、
    三六二元後，申報所得為一、五三七、九五四元，乃改列為薪資所得，核定其綜
    合所得總額為三、八一二、三一六元，淨額為二、九一五、二六六元。，並無不
    合。訴願決定遞予駁回，亦無違誤，均應予維持。本件原告之訴為無理由，應予
    駁回。
據上論結，本件原告之訴為無理由，爰依行政訴訟法第九十八條第三項前段，判決如
主文。
中　　華　　民　　國　　　九十一　　年　　　五　　　　月　　　十　　　　日
                              臺 北 高 等 行 政 法 院  第 五 庭
                                          審 判 長 法  官　張瓊文
                                                   法  官　帥嘉寶
                                                   法  官　劉介中
右為正本係照原本作成。
如不服本判決，應於送達後二十日內，向本院提出上訴狀並表明上訴理由，如於本判
決宣示後送達前提起上訴者，應於判決送達後二十日內補提上訴理由書（須按他造人
數附繕本）。
中　　華　　民　　國　　　九十一　　年　　　五　　　　月　　　十　　　　日
                                                   書記官  黃明和
